【裁判字號】    92,交抗,880
【裁判日期】    920924
【裁判案由】    違反道路交通管理處罰條例
【裁判全文】
臺灣高等法院交通事件裁定                        九十二年度交抗字第八八０號
    抗  告  人
    即受處分人  甲○○
右抗告人因違反道路交通管理處罰條例案件，不服臺灣新竹地方法院，中華民國九十
二年六月三十日所為裁定（九十二年度交聲字第六六號），提起抗告，本院裁定如左
：
    主  文
抗告駁回。
    理  由
一、按汽車行駛高速公路，應依速限標誌指示，高速公路交通管制規則第五條第一項
    前段定有明文。再汽車行駛於高速公路，而不遵管制之規定者，處汽車駕駛人新
    臺幣（下同）三千元以上六千元以下罰鍰，道路交通管理處罰條例第三十三條第
    一項定有明文；又汽車駕駛人駕駛汽車違反道路交通管理處罰條例第三十三條規
    定者，除應依該條處罰鍰外，並予記違規點一點，道路交通管理處罰條第六十三
    條第一項第一款亦定有明文。
二、本件受處分人即異議人甲○○於民國（下同）九十二年二月十三日下午一時零二
    分許，駕駛車號ＪＯ─四一二三號自小客車，行經國道一號公路北向一四０公里
    處，該路段時速限制為一百公里，受處分人行駛時速達一二四公里，而為內政部
    警政署國道公路警察局第二警察隊造橋分隊警員以受處分人違反道路交通管理處
    罰條例第三十三條第一項規定而予攔停後，掣單舉發，嗣受處分人於舉發通知單
    上所載之應到案日期前向原處分機關提出申訴，經原處分機關請舉發機關調查結
    果，仍認受處分人確有在高速公路上行駛時不遵守管制規定，超速行駛之行為，
    乃依道路交通管理處罰條第三十三條第一項、第六十三條第一項之規定於九十二
    年三月二十七日填製竹監新自第裁五一─Ｚ00000000號裁處異議人罰鍰
    三千元，併予記載違規點數一點。
三、受處分人聲明異議意旨略以：其於九十二年一月十三日，駕駛車號ＪＯ─四一二
    三號自小客車，行經國道一號公路北上一四０公里時，其係行駛在內側車道並尾
    隨一自小客車，且於攔檢前，外側車道有一國光號之大巴士正在加速行駛，當警
    方攔檢並示意其停車時，警察即以雷射槍顯示其超速之數據，其被迫無奈下始簽
    名。惟當時其前方尚有一自小客車，且復有一國光號巴士超速，何以上開車輛均
    未被警察攔檢？又若係以最新之科學儀器測速，為何鎖定而不照相？如此如何得
    知所測得之車速為異議人之車速。為此，爰依法提出聲明異議，請求撤銷原處分
    云云。
四、經查，證人即開單舉發受處分人之員警翁正平於原審調查時，結證稱：當天我們
    二人一組，警車固定停在北上一四０公里處，我負責測超速，另一警員開單，我
    先目測何車開得比較快，再持雷射槍測速，當時外線異議人開著一部自小貨車，
    車速很快，我用雷射槍測速，時速約一百二十餘公里，我下車用指揮棒攔車，他
    也下車，請他出示駕照、行照，我有提示雷射槍數據給他看等語（見原審九十二
    年五月八日之訊問筆錄）。按以證人翁正平既為國道公路警察局第二警察隊造橋
    分隊員警，受過專業訓練，對於雷射測速槍之使用應能正確操作，無將測得之車
    速張冠李戴之情形，且證人與異議人又無任何仇隙，況雷射槍之光束很窄，測速
    亦準，誤差僅會減低測速，不會將數值升高等情，警員應無誣陷異議人之理。而
    異議人於原審調查時亦陳稱，舉發員警當時亦有請其觀看所測得之車速等語，益
    見證人所證之可信。況交通警察掣單舉發違反道路交通管理處罰條例所列之違規
    事實，本質上為行政處分，係公務員基於職務上之公權力，依法就特定之具體事
    件所為之具公法上效果之單方面行政行為，基於公務員為公法上行為具有公信力
    之原則，該行政行為當可被推定為真正，其據以依法處分之事實，亦為正確無誤
    ，本此公信原則，使勤務警員得當機處分，以達其維持交通秩序、安全之行政目
    的。從而，異議人既未就執勤警員之舉發有誤提出相關證據以供調查，此外，亦
    無任何證據足資證明警員卻有捏造事實違法取締之情事，異議人空言否認有超速
    行為，尚難採信。本件事證明確，異議人之違規行為堪以認定。
五、原審因認原處分機關以受處分人確有在上開時地超速行駛之違規行為，爰依道路
    交通管理處罰條例第三十三條第一項及第六十三條第一項第一款之規定，裁處異
    議人罰鍰三千元，並記載違規點數一點，核無違誤，認受處人之異議為無理由，
    而駁回其異議。其認事用法，洵無不合。抗告意旨仍執前詞，並要求將抗告人與
    警員併送測謊云云，依前所述，實無再予調查必要，抗告應予駁回。
六、據上論結，應依道路交通管理處罰條例第八十九條、道路交通案件處理辦法第二
    十六條，刑事訴訟法第四百十二條，裁定如主文。
中      華      民      國    九十二    年      九      月    二十四    日
                              臺灣高等法院交通法庭
                                  審判長法  官  許  增  男
                                        法  官  黃  鴻  昌
                                        法  官  周  煙  平
右正本證明與原本無異。
不得再抗告。
                                        書記官  蕭  麗  珍
中      華      民      國    九十二    年      九      月    二十九    日


司法院資訊處製作；財團法人民間司法改革基金會備份。
